Inventaris van het archief van C.C.F.M. le Roux [levensjaren 1885-1947], (1773) 1907-1943
Nationaal Archief, Den Haag
Collectie 135 Le Roux
Roux, le
1773-1943
merendeel 1907-1943
C22179
1.10 meter; 47 inventarisnummers.
Normale geschreven, getypte en gedrukte documenten, geen bijzondere handschriften.
Nationaal Archief, Den Haag
C.C.F.M. Le Roux
C.C.F.M. Le Roux werkte van 1908 tot 1929 o.a. als officier van het KNIL bij de Directie Burgelijke Openbare Werken, van 1929 tot en met 1934 als conservator van de Bataviaasch Genootschap van Kunsten en Wetenschappen en vanaf 1934 als directeur van het Rijksmuseum voor Volkenkunde in Leiden. Het archief bestaat met name uit etnografische en georgrafische beschrijvingen, rapporten en verslagen van verschillende expedities in de buitengebieden (Timor, Molukken, Flores en Nieuw Guinea).
Archiefvorming
Geschiedenis van de archiefvormer
Charles Constant François Marie le Roux, geboren Assen 8 juni 1885, vertrok in 1908 als luitenant naar Indië, waar hij in juni 1913 ter beschikking werd gesteld van de directeur van Burgerlijke Openbare Werken om tracés voor wegen op de buitenbezittingen te zoeken. Tot 1918 werkzaam op Flores werd hij - na eervol ontslag uit de militaire dienst, met de leiding van deze werkzaamheden belast en in 1920 bij hij hoofdkantoor van Burgerlijke Openbare Werken geplaatst.
Van 1921 tot 1927 als leraar werkzaam bij de Koningin Wilhelminaschool te Batavia, was hij van 1929 tot 1933 conservator van de etnografische verzameling van het museum van het Koninklijk Bataviaasch Genootschap van Kunsten en Wetenschappen.
In 1934 eervol uit 's-Lands dienst ontslagen, werd hij in september 1937 conservator van het Rijksmuseum voor Volkenkunde te Leiden, waar hij van mei 1943 mei tot juni 1946 directeur en daarna wederom conservator. Hij overleed te Amsterdam 8 september 1947.
Geschiedenis van het archiefbeheer
In november 1956 schonk G.L. Tichelman aan het Algemeen Rijksarchief de papieren, die hem door de nabestaanden van C.C.F.M. le Roux waren overgedragen.
In 1957 werd de verzameling uitgebreid door nieuwe schenkingen van G.L. Tichelman. Dientengevolge moesten van de oospronkelijke inventaris, gemaakt door Ribberink, de nummers 41 t/m 87 worden toegevoegd. Van sommige van deze stukken, die slechts zijdelings betrekking hebben op het werk van Le Roux is niet bekend hoe zij in zijn bezit zijn gekomen. Misschien zijn zij afkomstig van een voorganger van hem bij het Rijksmuseum van Volkenkunde te Leiden, met uitzondering van no. 47 dat afkomstig is van prof. Ulrich Gerard Lauts te Leiden, wiens papieren, althans voor zover het Zuid-Afrika betreft, berusten in het Staatsarchief te Pretoria
Zie: Inventarissen van Rijks- en andere archieven, IV, blz. 136
Aantekening van J. Steur
Inhoud en structuur van het archief
2.21
Aanwijzingen voor de gebruiker
Openbaarheidsbeperkingen
Volledig openbaar.
Materiële beperkingen
Aanvraaginstructie
Openbare archiefstukken kunnen online worden aangevraagd en gereserveerd. U kunt dit ook via de terminals in de studiezaal van het Nationaal Archief doen. Om te kunnen reserveren dient u de volgende stappen te volgen:
U maakt een profiel aan op www.gahetna.nl, en logt vervolgens in
Via de archiefinventaris (alleen de beschrijvingen met rode nummers) selecteert u het gewenste archiefstuk door op de knop 'Reserveren' te klikken
In het volgende scherm geeft u aan op welke dag u het archiefstuk wilt inzien
Indien u zich bevindt in de studiezaal en een tafelnummer heeft ontvangen kunt u dit nummer vermelden. Als u geen tafelnummer heeft kunt u tafelnummer 777 laten staan
Vervolgens bevestigt u uw reservering door deze te versturen.
Verwant materiaal
Beschikbaarheid van kopieën
Beschrijving van de series en archiefbestanddelen
- Timor en onderhorigheden, I
  - Memorie van overgave van de onderafdeling Zuid-Flores door de civiele gezaghebber J.J. de Vries, 1e luitenant der Infanterie, afschrift, met kaart van Ngada, 1910 mei 15; 1; 1 deel
  - Memorie van overgave van het gewest Timor en onderhorigheden door de civiele en militaire resident C.H.. van Rietschoten, afschrift, 1913 juli 25; 2; 1 deel
  - Memorie van overgave van de afdeling Flores door de assistent-resident A.M. Hens, afschrift, 1916 juni 30; 3-4; 2 delen
    A.M Hens (1870-1932), in 1894 naar Indië vertrokken en sinds 1895 werkzaam bij het Binnenlands Bestuur, werd in september 1912 assistent-resident van de afdeling Flores, welke functie hij in verband met zijn Europese verlof op 3 juli 1916 neerlegde.
    - Deel I, 3
    - Deel II, 4
  - Memorie van overgave van het gewest Timor en onderhorigheden door de resident E.G.Th. Maier, afschrift, 1918 augustus 12; 5-6; 2 delen
    Met ingang van 2 augustus 1913 werd E. Maier benoemd tot resident van Timor en onderhorigheden. Hij kreeg op verzoek met ingang van 4 september 1918 eervol ontslag uit 's-Lands dienst
    - Deel I, 5
    - Deel II, 6
  - Verslag van een dienstreis benoorden Larantuka (Oost-Flores), 1907 april 18 - 1907 april 28, beschrijving van het rijk Larantuka en verslag van een reis rond Larantuka, 1907 mei 13 - mei 23, door de controleur A.J.L. Couvreur, afschrift, 7; 1 deel
    Vergelijke Tijdschrift van het Aardrijkskundig Genootschap 1908, blz. 551 e.v. Couvreur was sinds 1896 werkzaam bij het Binnenlands Bestuur en was in de jaren 1906-1909 controleur van de afdeling Flores in de residentie Timor en onderhorigheden.
  - Memorie over het landschap Bima in de residentie Timor en onderhorigheden, fragment, afschrift., ca. 1907; 8; 1 deel
  - Beschrijving van het eiland Flores, 1912; 9; 1 deel
  - Nota over de onderafdeling Zuid-Flores door de controleur D.G. Hooyer met bijgeschreven commentaar van de civiele gezaghebber van Zuid-Flores jhr. B.C.C.M.M. van Suchtelen, 1e luitenant der Infanterie, met kaart van Ende (1: 100.000), afschrift, 1914 februari 4; 10; 1 deel
    D.G. Hooyer, was sind 1903 werkzaam bij het Binnenlands Bestuur en werd in 1913 aangewezen als controleur van de afdeling Flores in de residentie Timor en onderhorigheden, van welke taak hij op het eind van dat jaar ontheven werd.
    De 1e luitenant Van Suchtelen was van 1910 tot 1918 tijdelijk civiel gezaghebber bij het Binnenlands Bestuur in de residentie Timor en onderhorigheden.
  - Nota over het eiland Lomblen (afdeling Flores) door de 1e luitenant der Infanterie Munro, afschrift, 1915 januari 8; 11-12; 1 deel
    - Origineel, 11
    - Geschreven kopie, fragment., 12
  - Inleiding van een verslag over het landschap Keo (onderafdeling Ngada, afdeling Flores) door de gezaghebber van Ngada H.A.L. Hamilton, afschrift, 1918 juli 5; 13; 1 deel
- Molukken en Nieuw-Guinea, II
  - Memorie over de Obi-eilanden (afdeling Bacan, residentie Ternate), ca. 1912; 14; 1 deel
  - Memorie over de Bacan-eilanden, 1912 februari; 15; 1 deel
  - Beschrijving van de etnografica, verzameld tijdens een expeditie naar het Sneeuwgebergte, Nieuw-Guinea, 1912-1913; 16; 1 omslag
  - Verslag van de Centraal Nieuw-Guinea expeditie van 1921, 1921-1922; 17-18; 2 delen
    Vergelijk Tijdschrift van het Aardrijkskundig Genootschap 1922, blz. 156 e.v. en 1923, blz. 93 e.v.. Het verslag is met potlood geschreven
    - 1921 april - 1921 december, 17
    - 1921 december - 1922 februari, met nabeschouwingen, 18
  - Rapport van een verkenning met vliegtuigen van het gebied van de Digoel, Wildeman-, Brazza-, Vriendschap- en Lorentzrivier in Nieuw-Guinea, met 6 foto's, afschrift, 1937 februari 16 - 18; 19; 1 omslag
  - Proces-verbaal van overdracht van rijksornamenten en andere attributen en pusaka-stukken van het rijk Bone door het Koninklijk Bataviaasch Genootschap van Kunsten en Wetenschappen aan de gouverneur van Celebes en onderhorigheden, afschrift, 1931 maart 20; 20; 1 omslag
  - Aanwinst 1957
    - Journaal van het militaire exploiratie detachement voor Noord Nieuw-Guinea over het tijdvak van 22 oktober 1914 tot en met 7 januari 1915, z.d; 21; 1 stuk
    - 1e, 2e en 3e bericht aan het Indisch Comité voor wetenschappelijke onderzoekingen over de wetenschappelijke expeditie naar Centraal Nieuw-Guinea door de leider A.J.A. van Overeem, 1920; 22; 1 omslag
    - Journalen van het dekkingsdetachement van de wetenschappelijke expeditie naar Centraal en Noord Nieuw-Guinea van 15 januari 1920 tot 28 februari 1922, gelijktijdig gewaarmerkte afschriften, met aantekeningen betreffende de expeditie, 1920-1922; 23; 1 omslag
    - Beknopt geologisch verslag van de wetenschappelijke Noord Nieuw-Guinea expeditie, uitgebracht door P.F. Hubrecht, 1921; 24; 1 omslag
    - 1e t/m 4e en 6e t/m 9e bericht van de kapitein luitenant ter zee J.H.G. Kremer aan het Indisch Comité voor wetenschappelijk onderzoek te Batavia en Weltevreden over de door hem geleide expeditie voor de exploratie van Nieuw-Guinea, 1921-1922; 25; 1 omslag
    - Verslag aan dr. H.J. Lam van een botanische expeditie op Nieuw-Guinea, bestemd voor een gedrukte uitave, 1921; 26; 1 omslag
    - Rapport omtrent de bevolking aan de Muju- en de Kaurivier op Nieuw-Guinea door de assistent-resident Muller te Tanah Merah, afschrift, 1931; 27; 1 omslag
    - Verslag van dr. H.J.T. Bylmer over de antropologie van Centraal Nieuw-Guinea en de hygiëne op Nieuw-Guinea, z.d; 28; 1 omslag
    - Lijsten van etnografica, gedeeltelijk verzameld door het Militair Exploratie Detachement voor Nieuw-Guinea, 1915 en z.d; 29; 1 omslag
    - Diverse woordenlijsten betreffende de talen gesproken op Nieuw-Guinea, 1930-1943 en z.d; 30; 1 omslag
    - Lijst van aardrijkskundige namen op Nieuw-Guinea, z.d; 31; 1 stuk
    - Krantenartikelen betreffende de exploratie van Nieuw-Guinea, 1921-1927; 32; 1 omslag
      Op het omslag staat de naam van H.J.A. Raedt van Oldenbarnevelt (1860-1936). Gezien zijn achtergrond (tot 1916 voornamelijk werkzaam op Sumatra) lijkt het niet waarschijnlijk dat betrokken was bij Nieuw-Guinea.
    - Opgeplakte krantenberichten betreffende Nieuw-Guinea, 1935; 33; 1 pak
- Sumatra, III
  - Rapport samengesteld door de bij besluit van de gouverneur-generaal van Nederlands-Indië van 18 februari 1892 no. 5 benoemde commissie, bestaande uit de controleurs der 1e klasse bij het Binnenlands Bestuur op de bezittingen buiten Java en Madura, P.A.L.E. van Dijk en J.A. Kroesen, belast met het instellen van een plaatselijk onderzoek naar de toestand van de landschappen Tandjung Kassau, Sianar en Tanah Jawah (residentie Oostkust van Sumatra), ter voorbereiding van een nadere regeling van de rechten en verplichtingen van de radjas van die landschappen tegenover het gouvernement van Nederlands-Indië, minuut, 1893; 34; 1 deel
    Gepubliceerd door J.A. Kroesen, onder de titel: "Eene reis door de landschappen Tandjoeng Kassau, Siantar en Tanah Djawa (residentie Oostkust van Sumatra)" in: Tijdschrift voor Indische taal-, land- en volkenkunde, dl. XXXIX, blz. 229-304
  - Rapport uitgebracht door de controleur van Toba, P.A.L.E. van Dijk, omtrent de te nemen maatregelen in verband met de door benden van Tuan Dollik Paribuan gepleegde overval op de commissie bedoeld bij Nederlands-Indisch gouvernementsbesluit van 18 februari 1892 no. 5, c.a. 1892; 35; 1 stuk
  - Ingekomen stukken bij J.A. Kroesen, gewezen algemeen ontvanger van 's-lands kas te Asahan, controleur der 1ste klasse bij het Binnenlands Bestuur op de bezittingen buiten Java en Madura, te Weltevreden, 1891, 1898; 36; 2 stukken
  - Memorie van overgave betreffende de onderafdeling Samosir, afdeling Bataklanden, residentie Tanapuli, samengesteld door de aftredend fungerend controleur van Samosir, L.J. Oerlemans, gelijktijdig gewaarmerkt afschrift, 1937; 37; 1 lias met een los kaartje
  - Memorie van overgaven van Samosir, opgemaakt te Pangurugan, door de controleur van Samosir, N.J. Bruin, afschrift, 1938; 38; 1 omslag
- Overige stukken, IV
  Oorspronkelijk heette deze rubriek "stukken die niet gevormd zijn door C.C.M. le Roux". Aangezien bijna alle stukken uit deze collectie niet door hem gevormd zijn, maar eventueel wel verzameld, leek het beter deze foutieve rubrieksbenaming te laten vallen.
  - "Acte van verband voor Poespa Nagara, regent van het district Brebes, omtrent het doen van heerendiensten en de verpligte leverancie van producten", 19e eeuws afschrift, 1773; 39; 1 stuk
  - Stukken betreffende de memorie van Diard aan de gouverneur-generaal van Nederlands-Indië over de natuurkundige commissie aldaar na het vertrek van Diard naar Europa, 1839 en z.d; 40; 2 stukken
    De Franse geneesheer dr. Pierre Diard (1795-1863) werd in 1825 inspecteur der cultures in Nederlands-Indië. Zijn verzameling van fauna van Nederlands-Indië werd ondergebracht in het Museum van Natuurlijke Historie te Leiden. Zie Nieuw-Nederlandsch Biografisch Woordenboek, VIII, 388
  - Verhandeling over de administratie, enz., van Nederlands-Indië door N.N., met een nieuwe redactie van het overzicht van de admistratie van Java door [J.C. Baud], fragment, ca. 1840; 41; 1 omslag
  - Beschrijving van de staatsrechterlijke indeling van het eiland Sumatra na 1835, met veranderingen aangebracht door waarschijnlijk J.C. Baud en N.N., z.d; 42; 1 stuk
  - Aantekeningen van N.N. (Audiganne?) en stukken, hoofdzakelijk betreffende het optreden van James Brooke te Serawak en het bezetten door Engeland in 1846 van het eiland Laboean e.a. aangelegenheden betreffende Borneo, gedeeltelijk in het Frans, 1846, 1847 en z.d; 43; 1 omslag
  - Verhandeling van A. Audiganne over het zich vestigen door de Engelsen op Borneo, verschenen in de Revue des Revues na 1844 en van een artikel in de Revue des Deux Mondes na 1846 over het bezetten van Serawak door James Brooke, afschrift, z.d; 44; 2 stukken
  - Nederlandse en buitenlandse kranten en krantenknipsels betreffende de koloniale en buitenlandse staatkunde van Nederland, vooral met betrekking tot Nederlands-Indië, 1843-1848 en z.d; 45; 1 omslag
  - Statistische aantekeningen betreffende de bevolking, de geldmiddelen enz. van Nederlands-Indië, 1842 en z.d; 46; 1 omslag
  - Verhandelingen van professor Ulrich Gerard Lauts te Leiden over "Le traité du 17 mars 1824 entre la Néerlande et la Grand-Bretagne, envisagé dans ses rapports avec les actes l'Angleterre à Borneo", over "De l'importance de Bornéo, sous le point de vue de la colonisation par les Néerlandais"en over de natuurkundige gesteldheid van Borneo, fragment, 1846 en z.d; 47; 1 omslag